【裁判字號】    92,裁,633
【裁判日期】    920522
【裁判案由】    勞動基準法
【裁判全文】
最  高  行  政  法  院  裁  定                    九十二年度裁字第六三三號
    上  訴  人  日南紡織股份有限公司
    代  表  人  甲○○
    被 上訴 人  臺中縣政府
    代  表  人  乙○○
右當事人間因勞動基準法事件，上訴人不服中華民國九十一年一月二十九日臺中高等
行政法院九十年度簡字第三五七二號判決，提起上訴，本院裁定如左：
    主  文
上訴駁回。
上訴審訴訟費用由上訴人負擔。
    理  由
一、按對於適用簡易程序之裁判提起上訴或抗告，須經最高行政法院許可，且該許可
    以訴訟事件所涉及之法律見解具有原則性者為限，行政訴訟法第二百三十五條定
    有明文。所謂訴訟事件涉及之法律見解具有原則性，係指對於行政命令是否牴觸
    法律所為之判斷，或就同類事件所表示之法律見解與其他高等法院所表示之見解
    互相牴觸，始屬相當。
二、本件上訴意旨略以：本案上訴人並不否認勞工之職業災害補償責任為「無過失責
    任」，但此與何時給付該職災補償是否為無過失責任，係屬二事。後者乃違反特
    定行政義務另課以行政處罰之行政責任之問題。依司法院釋字第二七五號解釋意
    旨，本案乃涉及未「即時」給付勞工之職災補償是否為無過失責任的問題，而非
    屬技術性與細節性規定。再依司法院釋字第四七四號解釋意旨，涉及人民實體權
    利義務之事項，應不得逕以法規命令之施行細則規定之。從國家權利實質正當性
    而論，縱使認為為維護勞工權益，訂定雇主對職業災害補償之給付期限，甚至課
    予無過失責任係屬正當，但此既涉及另一方人民義務之形成，法律即須先明訂，
    法律本身未明確規定，至少須明確授權行政機關以法規命令定之，始合乎法律保
    留原則及授權明確性原則。而本件勞動基準法施行細則就上開處罰規定僅有概括
    授權，並無法律明確授權，明顯違反法律保留原則及授權明確性原則。本案訴願
    決定創設無過失責任之概念，應屬違法，彰彰明甚。原審法院認為此種職災補償
    猶屬民事給付判決之宣告，雖未定給付期限，亦應即時給付云云，然民事判決僅
    生給付遲延之利息而已，此種給付遲延利息已有民法之規定，本案之給付遲延所
    產生之行政責任乃屬法無規定而由施行細則所定，原審判決謂勞動基準法施行細
    則第三十三條所規定之給付期限並未增加雇主負擔，實屬忽略行政責任應屬過失
    責任之本質，且上訴人在上開期限內並無不給付之歸責事由等語，提起上訴。經
    查，勞動基準法施行細則第三十三條並非罰則之規定，係屬該法執行技術性與細
    節性之規定，無違法律保留及授權明確原則，上訴人上訴意旨無非主觀法律見解
    之歧異，核無所涉及之法律見解，具有原則上之重要情事，上訴人提起上訴，不
    合首揭規定，不應許可，其上訴為不合法，應予駁回。
三、依行政訴訟法第二百四十九條第一項前段、第一百零四條、民事訴訟法第九十五
    條、第七十八條，裁定如主文。
中    華    民    國    九十二      年      五        月    二十二      日
                    最 高 行 政 法 院  第 四 庭
                                審 判 長 法  官      廖  政  雄
                                         法  官      趙  永  康
                                         法  官      林  清  祥
                                         法  官      鍾  耀  光
                                         法  官      姜  仁  脩
右  正  本  證  明  與  原  本  無  異
                                         法院書記官  莊  俊  亨
中    華    民    國    九十二      年      五        月    二十二      日


司法院資訊處製作；財團法人民間司法改革基金會備份。
